---
title: "Taxa de mortalidade por suicídio"
author: "Raphael Saldanha"
date: now
format: 
    html:
        embed-resources: false
project:
  output-dir: docs
---

Notebook do cálculo da taxa **bruta** de mortalidade por suicídio por 100.000 habitantes, considerando os CIDs X60 a X84 e X87, para os municípios brasileiros segundo local de residência, entre os anos de 2001 a 2021.

## Pacotes

```{r}
#| message: false
library(tidyverse)
library(brindi)
```

## Parâmetros de cálculo

```{r}
anos <- 2001:2021
```

## Indicador anual por municípios

```{r}
res_year <- expand_indi(
    agg = "mun_res", 
    agg_time = "year", 
    anos = anos, 
    indi_fun = "indi_0005"
)
```

```{r}
tail(res_year)
```

## Indicador mensal por municípios

```{r}
res_month <- expand_indi(
    agg = "mun_res", 
    agg_time = "month", 
    anos = anos, 
    indi_fun = "indi_0005"
)
```

```{r}
tail(res_month)
```

## Estrutura para banco de dados

### Dados anuais

```{r}
res_year_db <- res_year |>
    mutate(codind = paste0("ee0132", substr(date, 3,4), "00")) |>
    rename(codmun = cod, valor = value, anos = date) |>
    mutate(
        uf = substr(codmun, 0, 2),
        tema = substr(codind, 0, 2),
        codprin = substr(codind, 0, 6)
    ) |>
    select(codmun, codind, valor, uf, tema, anos, codprin) |>
    filter(substr(codmun, 3, 6) != "0000")
```

```{r}
tail(res_year_db)
```

### Dados mensais

```{r}
res_month_db <- res_month |>
    mutate(codind = paste0("ee0132", substr(date, 3,4), substr(date, 6,7))) |>
    rename(codmun = cod, valor = value, anos = date) |>
    mutate(
        uf = substr(codmun, 0, 2),
        tema = substr(codind, 0, 2),
        codprin = substr(codind, 0, 6),
        anos = substr(anos, 0, 4)
    ) |>
    select(codmun, codind, valor, uf, tema, anos, codprin) |>
    filter(substr(codmun, 3, 6) != "0000")
```

```{r}
tail(res_month_db)
```

### Junta dados anuais e mensais

```{r}
res_db <- bind_rows(res_year_db, res_month_db)
```

```{r}
tail(res_db)
```

## Exporta dados 

Arquivo CSV separado por ponto-e-vírgula (;) em codificação UTF-8, comprimido em formato Zip.

```{r}
write_csv2(x = res_db, file = "indi0005_db.csv")
zip(zipfile = "indi0005_db.csv.zip", files = "indi0005_db.csv")
unlink("indi0005_db.csv")
```

## Informações da seção

```{r}
sessioninfo::session_info()
```